【裁判字號】    90,上訴,809
【裁判日期】    900430
【裁判案由】    偽造有價證券等
【裁判全文】
台灣高等法院刑事判決                              九十年度上訴字第八九號
    上  訴  人
    即  被  告  甲○○
    指定辯護人  本院公設辯護人
右上訴人因偽造有價證券等案件，不服臺灣桃園地方法院八十八年度訴字第一一六六
號，中華民國八十九年十二月二十八日第一審判決（起訴案號：臺灣桃園地方法院檢
察署八十八年度偵緝字第七八一號），提起上訴，本院判決如左：
        主  文
上訴駁回。
        事  實
一、甲○○曾於民國（下同）八十五年間犯竊盜罪，經原審判處有期徒刑六月，緩刑
    三年確定，於緩刑期間，猶不知悔改，復意圖為自己不法所所有，於八十六年十
    月間，利用其妻周惠美之姑丈乙○○夫妻出國委請其代為照顧桃園縣中壢市○○
    路二二六號一樓住家之機會，竊取乙○○所有，戶名為「日盛塑膠行：乙○○」
    ，帳號一五六─三號，付款銀行為台灣銀行平鎮分行，票號ＡＫ0000000
    號之空白支票連同存根一張（親屬間竊盜部分未據告訴），得手後，意圖供行使
  之用，於不詳時地，委由不知情之刻印店偽刻「日盛實業有限公司」及「乙○○
    」印章二枚後，蓋於前開空白支票一紙上，復偽造發票日為八十七年三月五日，
    面額為新台幣（下同）五萬元，完成發票行為後，於八十七年二月二十日左右，
    在台北縣汐止市○○○路一三五巷三一號，持向友人徐為國調借同額現金，因徐
    為國現款不足，乃轉介在場之莊有順調借，莊有順應允貸借五萬元後收取前開支
    票，嗣莊有順將前開偽造支票轉交鄭美華透過郵局帳戶交換提兌，因乙○○已將
    該支票申請掛失止付，致遭退票，始獲上情。
二、案經桃園縣警察局中壢分局報請台灣桃園地方法院檢察署檢察官偵查起訴。
        理  由
一、訊據被告甲○○固坦承於前開時地利用幫伊妻周惠美之姑丈乙○○看家並照顧小
    孩之機會，竊取前開事實欄所載之空白支票等情不諱，惟矢口否認有偽造或行使
    前開偽造支票之犯行，辯稱：伊妻周惠美知道伊竊取上開支票後，即要求將支票
    還給乙○○，伊乃將支票交與伊妻，至支票嗣如何遭偽造，伊不知情，且伊亦未
    持該偽造之支票，向莊有順或徐為國調借現款云云。經查：
(一)前開空白支票係被害人乙○○於出國期間委請被告看家時遭竊，原支票發票人「
    日盛塑膠行」及「乙○○」之留存印鑑文字體係隸書，並非偽造支票上之楷書，
    且該紙空白支票係連同存根由支簿票撕下等情，業經被害人乙○○於警訊及偵訊
    時指訴綦詳，並提出支票簿及真正之印章供檢察官勘驗比對屬實（見八十七年度
    偵字第七六三五號卷第二十五頁），復有前開偽造支票正反面影本、遺失票據申
    報書、票據掛失止付通知書、掛失止付票據提示人資料查報表各一紙附卷可考，
    足認前開支票確係失竊後遭偽造無疑。
(二)前開支票原由被告持向莊有順調借五萬元，當時該支票已填載金額、日期並蓋用
    前開發票人印章，被告且佯稱該紙支票係其向姑丈（按指乙○○）借用，莊有順
    應允同意貸出並收取支票後，將該紙支票轉與鄭美華，嗣經鄭美華提示不獲付款
    等情，亦據被害人莊有順指訴明確，並經證人徐為國於原審證稱：「（被告有無
    拿一張「日盛公司」的支票向你調現金）有一張五萬元的支票向我調現金，伊沒
    有錢，所以就沒有換給他。」「（被告有無拿支票向莊有順調現金）被告拿票向
    伊換現金，伊沒辦法換給他，這時莊有順經過，伊就請莊有順換給他，被告就拿
    票給莊有順．．．」等情無異，復有前開支票退票理由單一紙在卷可稽。
(三)被告於原審時供稱：「伊有到乙○○家看家，但伊沒有偷支票，．．．。」云云
    （見原審卷第六十六頁），於本院時改稱：「伊是到伊老婆的姑丈乙○○家代為
    顧家並照顧小孩，空白支票也是伊拿的。．．．」（見本院九十年四月十八日審
    判筆錄），前後不一其詞，已有瑕疵可指。
(四)被告雖又辯稱：當初支票是空白交給伊妻云云，惟與前開證據不符，且被害人莊
    有順堅稱：「支票確實是被告拿給伊的。」等語，證人徐為國亦證稱：「事情發
    生後，伊去找被告老婆周惠美，問她如何解決票子的事，她說她會去會客，會客
    回來後，她說被告會承認。」等語，足認被告所辯，顯係卸責之詞，不足採信，
    其犯行堪以認定。又本件事證明確，被告之周惠美並無傳喚之必要，附此敘明。
二、核被告所為，係犯刑法第二百零一條第一項之偽造有價證券罪。被告利用不知情
    之人偽刻「日盛實業有限公司」及「乙○○」之印章，為間接正犯。其蓋用印章
    ，為偽造有價證券之部分行為，偽造有價證券復持以行使，行使有價證券之低度
    行為，為偽造有價證券之高度行為所吸收，均不另論罪。
三、公訴意旨另以：被告於前開時地，利用看管乙○○住家之機會，意圖為自己不法
    所所有，竊取前開空白支票，因認被告此部分係涉犯刑法第三百二十條第一項之
    竊盜罪嫌云云。惟查：按「於直系血親、配偶或同財共居親屬之間，犯本章之罪
    者，得免除其刑。前項親屬或其他五親等內血親或三親等內姻親之間，犯本章之
    罪者，須告訴乃論。」、「案件有左列情形之一者，應諭知不受理之判決：．．
    ．(三)、告訴或請求乃論之罪，未經告訴、請求或其告訴、請求經撤回或已逾告訴
    期間者。．．．。」，刑法第三百二十四條及刑事訴訟法第三百零三條第三款分
    別定有明文。經查：被告係被害人乙○○配偶胞兄之女周惠美之配偶，業據被害
    人乙○○於原審時證述明確（見原審卷第三十二頁背面及第三十三頁正面），並
    有戶籍謄本一份在卷可證，足認被告於竊取前開空白支票時，與被害人乙○○間
    係屬三親等旁系姻親，茲被害人乙○○於偵查中並未對該竊盜犯行提出告訴，且
    於原審時明確指稱：「竊盜部分不追究」，足認該部分親屬間竊盜犯行並未經告
    訴，乃公訴人遽以提起公訴，揆諸前開法條規定，應依法諭知公訴不受理之判決
    ，惟因公訴人指此與前開論罪科刑部分有牽連犯關係，屬裁判上一罪關係，爰不
    另為公訴不受理之諭知，附此敘明。
四、原審基於前述理由，因依刑法第二百零一條第一項規定，於審酌被告犯罪之動機
    、目的、手段、品行、智識程度、手段、所生危害及犯罪後態度等一切情狀，量
    處有期徒刑三年四月，並以偽造之發票人為「日盛實業有限公司」及「乙○○」
    ，發票日為民國八十七年三月五日、帳號一五六─三號、票號ＡＫ000000
    0號、付款人為台灣銀行平鎮分行，面額五萬元之支票一紙，係偽造之支票，另
    偽造之「日盛實業有限公司」及「乙○○」印章二枚，雖未扣案，但不能證明業
    已滅失而不存在，應分別依刑法第二百零五條及第二百十九條之規定宣告沒收，
    暨就前開被訴竊盜部分，敘明不另為諭知公訴不受理之理由。核其認事用法，俱
    無違誤，量刑亦甚允洽。被告上訴意旨，空言否認犯罪，為無理由，應予駁回。
    據上論斷，應依刑事訴訟法第三百六十八條，判決如主文。
本案經檢察官曾忠己到庭執行職務。
中      華      民      國     九十     年      四      月     三十     日
                              台灣高等法院刑事第六庭
                                  審判長法  官  陳  春  秋
                                        法  官  徐  培  元
                                法  官  高  明  哲
右正本證明與原本無異。
如不服本判決應於收受送達後十日內向本院提出上訴書狀，其未敘述上訴之理由者並
得於提起上訴後十日內向本院補提理由書（均須按他造當事人之人數附繕本）。
                                        書記官  李  垂  福
中      華      民      國     九十     年      五      月      一      日
附錄：本案論罪科刑法條全文
刑法第二百零一條第一項
意圖供行使之用，而偽造、變造公債票，公司股票或其他有價證券者，處三年以上十
年以下有期徒刑，得併三千元以下罰金。


司法院資訊處製作；財團法人民間司法改革基金會備份。
